臺灣高雄地方法院刑事判決　　　　　　　　　　　　九十一年度易字第二三八號
　　公　訴　人　臺灣高雄地方法院檢察署檢察官
　　被　　　告　丙○○
　　選任辯護人　張寧
　　被　　　告　甲○○
右列被告等因竊盜案件，經檢察官提起公訴（九十一年度偵字第七九六三號），本院
判決如左：
    主  文
丙○○共同竊盜，累犯，處有期徒刑肆月，如易科罰金，以佰元折算壹日。扣案之
複製鑰匙壹支，沒收之。
甲○○共同竊盜，處有期徒刑月，如易科罰金，以佰元折算壹日。扣案同前項之
複製鑰匙壹支，沒收之。
    事  實
一、丙○○於民國八十四年間因違反麻醉藥品管理條例案件，經本院判處有期徒刑九
    月確定，於八十七年一月八日縮短刑期執行完畢，猶不知悔改，與甲○○共同基
    於意圖為自己不法所有之犯意聯絡，由吳曉梅先於九十年十一月起多次向乙○○
    借用車號ＺＧＡ—二九六號輕型機車，並趁借用機車之機會，複製該車之鑰匙一
    把；後於九十一年二月二十七日，在高雄市鼓山區○○○路六三號前，兩人持該
    複製之機車鑰匙，由甲○○在旁把風，丙○○則以將該複製鑰匙插入機車電門鎖
    發動機車之方式，竊取上開乙○○所有之車號ＺＧＡ—二九六號輕型機車，得手
    後供二人作為代步工具之用。嗣於九十一年四月十一日晚間十時十分許，為警於
    高雄市○○區○○路與成功路口查獲，並扣得上開機車一部（業經乙○○領回）
    及甲○○所有用以竊車之複製鑰匙一把。
二、案經高雄市政府警察局移送台灣高雄地方法院檢察署檢察官偵查起訴。
    理  由
一、訊據被告丙○○固不否認有騎乘右開車號ＺＧＡ—二九六號機車經警查獲之事實
    ，惟矢口否認有何竊盜之犯行，辯稱：該部機車是甲○○自己去向她鄰居借的，
    我根本沒有和她一起去，也不知道鑰匙是怎麼來的云云；被告甲○○固不否認有
    於右開時、地，騎走乙○○所有之右開機車，惟亦矢口否認有何竊盜犯意，辯稱
    ：我是向乙○○借車的，只是他忘記了才去報案的，複製鑰匙也是乙○○拿給我
    的，有時我去向乙○○借車，只要向他講一聲後用之前該鑰匙就可以騎走了云云
    。經查：
（一）被告甲○○於警訊時供稱：「因我常向遠親借ＺＧＡ—二九六號機車，所以複
      製鑰匙一把」、「我是於九十一年二月底，在高雄市鼓山區○○○路六三號前
      ，以複製鑰匙將ＺＧＡ—二九六機車竊取，是我與丙○○共同竊得的」等語（
      見警卷第三頁背面）；被告丙○○亦供稱：「我是於九十一年二月底，在高雄
      市鼓山區○○○路六三號前，以自備之鎖匙插進電門孔上並可發動」、「是我
      與甲○○共同竊取，由我竊取，甲○○把風」等語（見警卷第一頁背面）；而
      被告二人於偵查初訊時，仍均坦承警訊時所述實在，其等確有持複製鑰匙竊取
      機車等情明確（見雄檢九十一年偵字第七九六三號偵查卷第九頁背面）。再查
      ，證人即被害人乙○○於警訊時陳稱：我所有之車號ＺＧＡ—二九六機車係於
      九十一年二月二十七日下午二時許，於高雄市鼓山區○○○路六三號前失竊，
      該機車於失竊前均係由我本人使用，我並不知道該車是由被告甲○○騎走，查
      獲之機車鑰匙可能是她自己所複製的等語（見警卷第五頁背面），經核與被告
      二人於警訊及偵查初訊時之供述亦大致相符。
（二）被告甲○○雖供稱其以前亦曾多次向證人乙○○借用機車云云，而證人乙○○
      亦證稱：「甲○○於九十年十一月中旬，至我住處向我借該車使用，共借用約
      十餘次，我都有借她」等語（見上揭偵查卷第十七頁背面），堪認被告甲○○
      確曾向證人乙○○多次借用該部機車等情。再查，被告甲○○於偵查中始改稱
      此次亦僅是向證人乙○○借用該機車，而非竊取該機車；然其於偵查中先供稱
      ：「（問：之前是否有向乙○○借車？）有，有時借一天，或幾小時」、「（
      問：這次為何會借一個半月未還？）因為乙○○出國」等語（見上揭偵查卷第
      十七頁背面），而證人乙○○亦證稱：「（問：那期間是否出國？）是，我去
      菲律賓娶老婆，一去十幾天」、「被告不知我已回國，所以才未告訴我」、「
      我回國看見車子不見就去報案」等語（見上揭偵查卷第十七頁背面、第二十五
      頁背面）；然證人乙○○自九十一年一月二十四日入境後就未曾再次出國，此
      有證人乙○○之入出境紀錄一紙附卷可稽，足見其證稱被告甲○○係因其出國
      方未向其告知借用機車等情，顯與事實不符；被告吳曉梅辯稱係因證人乙○○
      出國才會借用達一個多月之時間未返還於證人乙○○云云，亦不足採。復查，
      被告甲○○於本院調查時又改辯稱：「（問：以前你向乙○○借車一次約多久
      ？）一個半月或幾個星期也有」、「因乙○○沒有要用車，所以都會借我」云
      云，惟證人乙○○經隔離訊問後則證稱：「（問：甲○○以前向你借車多久會
      還你車子？）約五至十天就還我了」等語（均見本院九十一年九月二十五日訊
      問筆錄），足見被告甲○○於本院審理時之供述，非但與先前於偵查中供承其
      向證人乙○○借車有時是借一天或幾小時等語明顯不符，且與證人乙○○之證
      述亦大相逕庭，況證人乙○○於偵查中證稱該機車為其平日工作時使用等語（
      見上揭偵查卷第十七頁），應不可能一次就將機車借給被告甲○○使用達一個
      半月或幾星期之久，是被告甲○○於本院審理時之辯詞，更不足採。
（三）又被告甲○○雖一再辯稱：扣案之鑰匙是乙○○交給我的，有時我去向乙○○
      借車，只要向他講一聲後用之前他給我的鑰匙就可以騎走了云云。然證人乙○○於警訊時先稱：「查獲機車鑰匙可能是她（指被告甲○○）自己複製」等語
      （見警卷第五頁背面）；再於偵查中復證稱：「與我拿給她的不同，那支可能
      是她自己複製的」等語（見上揭偵查卷第十七頁）；後於本院調查時又證稱：
      「（問：扣案鑰匙是否你借給甲○○？）是，我以前曾拿一支鑰匙給甲○○」
      、「（問：為何於警訊及偵查中稱該鑰匙不是你給甲○○的？）我不記得該支
      鑰匙是我拿給甲○○的」、「（問：甲○○每次還你車子，鑰匙也會還你？）
      會的」、「（問：甲○○來向你借機車時，你會當場拿鑰匙給她？）是的」等
      語（見本院九十一年九月二十五日訊問筆錄），則證人乙○○對於是否確有拿
      過鑰匙給被告甲○○一情，始終語焉不詳，且又與被告甲○○之辯詞不相符合
      ；佐以依證人乙○○所述，被告甲○○每次向其借車都會當場將鑰匙交給她，
      而被告甲○○還車時也會一併將鑰匙交還，如此實不須再交付另一把鑰匙給被
      告甲○○持有，再若證人乙○○曾將該機車之鑰匙交給被告甲○○，且於警訊
      時已知警方查獲使用該機車者之一係被告甲○○，實無不向警方解釋曾將鑰匙
      交給被告甲○○使用，而反稱查獲之機車鑰匙可能是被告甲○○自己複製等語
      之理，參以證人乙○○為被告甲○○之遠親，於警訊時即表示不願對其提出告
      訴等情，則其於偵查及本院審理中，自有可能改作迴護被告甲○○之證述，是
      以足認證人乙○○實未將鑰匙交給被告甲○○，扣案之鑰匙應係被告甲○○自
      行複製所得無訛。
（四）又被告甲○○辯稱證人乙○○曾概括同意其若欲使用該車，即可自行騎去使用
      ，並交付一支鑰匙給她云云。然該鑰匙應係被告甲○○自行複製後，再以此鑰
      匙為工具竊取證人乙○○之機車，業據本院認定如前；雖證人乙○○於偵查中
      證稱：「我以前即告訴她可以使用該車」等語（見上揭偵查卷第十七頁），然
      倘證人乙○○曾同意甲○○可任意使用該部機車，且被告甲○○之借用次數頻
      繁，則證人乙○○於發現機車不見時，衡情應可自然想到有由被告甲○○騎走
      使用之可能，然觀諸證人乙○○於九十一年二月二十七日發現機車遺失，遲至
      九十一年三月四日方至派出所報案（此有高雄市警察局鼓山分局車輛遺失電腦
      輸入單影本一紙可憑），其於此數日間竟全然未思及此而仍至派出所報案，顯
      與常情有違；且其於經警通知至警察局領取失竊機車時，得知竊嫌之一為被告
      甲○○後，仍完全未表示曾經允諾被告甲○○可任意使用該機車，而稱：「後
      來她未來借用，該車就失竊了」等語（見警卷第五頁），是本院認證人於偵查
      中方稱以前曾同意被告甲○○可任意使用該部機車云云，應係事後迴護之詞，
      洵不足採。綜上，被告甲○○縱使過去曾多次向證人乙○○借用機車且均有返
      還，然此次顯然未經過證人乙○○之同意，即擅自以自行複製所得之鑰匙將該
      部機車騎走，並自九十一年二月二十七日起使用自九十一年四月十一日晚間經
      警查獲時，且於其使用期間完全未告知證人乙○○，亦未將該車返還，是其係
      基於意圖為自己不法所有之意思而使用該車，至為明確。
（五）被告丙○○於警訊及偵查初訊時已坦承在右揭時、地，其持被告甲○○複製之
      鑰匙，與被告甲○○共同竊取該部機車等情不諱，已如前述；然其於本院審理
      時翻異前詞，辯稱該部機車是於經警查獲當日，由被告甲○○自行去向證人乙○○借用，與其完全沒有關係云云。經查，被告丙○○於偵查中尚供承：「車
      主是甲○○的親戚，我與甲○○一同去牽車」等語（見上揭偵查卷第十六頁背
      面），然其於本院審理時方改稱：我從來沒有和甲○○去向乙○○借車等語（
      見本院九十一年十月十七日審判筆錄），其供述顯然前後不一；且經本院隔離
      訊問被告二人關於經警查獲當日之細節時，被告丙○○供稱：當天我坐公車至
      甲○○的家裡等她去借車，由我騎乘該機車於鼓山買完感冒藥後，騎車逛逛至
      三多路與成功路口被警查獲云云；被告甲○○則供稱：當天是我去向乙○○借
      車的，我不知道當天丙○○是怎麼來我家的，後來我們二人都想找工作，便騎
      機車去找工作云云（見九十一年十月十七日審判筆錄），足見被告二人之供述
      實相差甚遠，且依據被告二人之供述，係於經警查獲當日方由被告甲○○獨自
      去證人乙○○家中騎來該部機車，然證人乙○○證稱其自發現機車失竊報案後
      ，就不曾見過該部機車等語明確，被告吳曉梅亦曾供稱其係因證人乙○○出國
      方一直使用該車達一個多月云云，均已如前述，則被告二人到本院審理時方均
      供稱是當日由被告甲○○自行至證人乙○○家中騎走該部機車，顯然是臨訟勾
      串卸責之詞，諉不足採。況被告二人使用該部機車為代步工具達一個半月之久
      ，且其二人又為男女朋友關係，被告丙○○事後方諉稱其對於竊取機車一情完
      全不知情云云，實難採信；是本院認被告丙○○於警訊及偵查初訊之自白，尚
      堪認與事實相符，其與被告甲○○就竊取機車之行為，應有犯意之聯絡及行為
      之分擔。此外，復有查詢車輛認可資料、贓物認領保管收據各一紙及照片二幀
      附卷可佐，另有複製之機車鑰匙一把扣案可佐；本件事證已臻明確，被告二人
      之犯行，均堪認定。
二、核被告二人所為，均係犯刑法第三百二十條第一項之普通竊盜罪。被告二人就此
    犯行，有犯意之聯絡及行為之分擔，俱為共同正犯。被告丙○○於八十四年間因
    違反麻醉藥品管理條例案件，經本院判處有期徒刑九月確定，於八十七年一月八
    日縮短刑期執行完畢，有卷附台灣高等法院被告全國前案紀錄表在卷可按，其受
    有期徒刑之執行完畢，五年以內再犯有期徒刑以上之罪，為累犯，依法加重其刑
    。爰審酌被告二人正值青壯之年，不思以正當方式賺取財物，竊取被害人之機車
    一部，造成被害人生活上之不便，惟念被害人已原諒被告二人並表示不再追究等
    一切情狀，各量處如主文所示之刑，並均諭知易科罰金之折算標準。扣案之複製
    鑰匙一支，為被告甲○○所有，為本院認定如前，並為被告二人供犯罪所用之物
    ，本院爰依刑法第三十八條第一項第二款，宣告沒收之。
據上論斷，應依刑事訴訟法第二百九十九條第一項前段，刑法第二十八條、第三百二
十條第一項、第四十七條、第四十一條第一項、第三十八條第一項第二款，罰金罰鍰
提高標準條例第一條前段、第二條，判決如主文。
中      華      民      國      九十一      年    十    月    三十一    日
                                  臺灣高雄地方法院刑事第四庭
                                      審判長法官  黃建榮
                                            法官  程克琳
                                            法官  盧怡秀
右正本證明與原本無異。
如不服本判決，應於判決送達後十日內，向本院提出上訴狀。
                                          書記官  林佳蓉
中      華      民      國      九十一      年    十    月    三十一    日
附錄論罪科刑法條：
中華民國刑法第三百二十條 (普通竊盜罪、竊佔罪)
意圖為自己或第三人不法之所有，而竊取他人之動產者，為竊盜罪，處五
年以下有期徒刑、拘役或五百元以下罰金。
意圖為自己或第三人不法之利益，而竊佔他人之不動產者，依前項之規定
處斷。
前二項之未遂犯罰之。
